臺灣高等法院民事判決　　　　　　　　　96年度上易字第64號
上　訴　人　　乙○○
訴訟代理人　　甲　○
　　　　　　　寅○○
上　訴　人　　辛○○
上　訴　人　　戊○○
兼訴訟代理人　丁○○○
兼訴訟代理人　庚○○
上二人共同
訴訟代理人　　丑○○
上　訴　人　　己○○
上四人共同
訴訟代理人　　林傳源律師
複　代理人　　劉貹岩律師
上　訴　人　　丙○○
訴訟代理人　　子○○
　　　　　　　賴錫卿律師
被　上訴人　　癸○○
訴訟代理人　　壬○○
上列當事人間請求拆屋還地等事件，上訴人對於中華民國九十五
年十一月六日臺灣板橋地方法院九十五年度訴字第六三九號第一
審判決，提起上訴，本院於九十六年十月二十三日言詞辯論終結
，判決如下：
    主  文
原判決關於(一)命上訴人乙○○、辛○○等二人拆屋還地及按月給
付超過自民國九十五年四月五日起至民國九十六年三月二十四日
止部分；(二)命上訴人庚○○、戊○○、己○○、丁○○○拆屋還
地部分；(三)命上訴人丙○○拆屋還地超過如附圖甲部分及給付金
額超過新台幣陸仟伍佰伍拾元本息暨按月給付金額超過新台幣壹
佰零玖元部分；及該部分假執行之宣告，與除確定部分外訴訟費
用之裁判均廢棄。
前開廢棄部分，被上訴人在第一審之訴及其假執行之聲請均駁回
。
其餘上訴駁回。
第一、二審訴訟費用除確定部分外由上訴人丙○○負擔十分之四
，餘由被上訴人負擔。
    事實及理由
一、被上訴人起訴主張：坐落台北縣三重市○○段二一０號土地
    （下稱系爭土地）為被上訴人所有，詎上訴人乙○○、辛○
    ○、戊○○、己○○、丁○○○、庚○○、丙○○等人（如
    原判決附表編號一至六、十三）無法律上原因，各在系爭土
    地如原判決附圖B、C、E、L所示處無權占有搭建建物，上訴
    人應將占有系爭土地之建物拆除，並將土地返還被上訴人。
    又上訴人應自起訴前五年起至返還土地之日止，按月依附表
    所示金額給付相當於租金之利得及損害。爰本於民法第七百
    六十七條、第一百七十九條、第一百八十四條、第一百八十
    五條之法律關係，求為命：上訴人乙○○應將系爭土地如附
    圖所示Ｂ部分（面積五點八平方公尺）一樓建物拆除，將土
    地返還被上訴人。並給付被上訴人新台幣（下同）二萬一千
    四百六十元及自九十五年十月五日起至清償日止，按年息百
    分之五計算之利息（下同，均略稱本息）。暨自九十五年四
    月五日起，至返還前開占用土地之日止（下同，均略稱），
    按月給付被上訴人三百五十八元。上訴人辛○○應將系爭土
    地如附圖所示Ｃ部分（面積十二點一平方公尺）一樓建物拆
    除，將土地返還被上訴人。並給付被上訴人四萬四千七百七
    十元本息。暨按月給付被上訴人七百四十六元。上訴人庚○
    ○、戊○○、己○○、丁○○○應各將其所有坐落系爭土地
    如附圖所示Ｅ部分（面積各零點三七平方公尺）建物（上訴
    人庚○○一樓、戊○○二樓、己○○三、四樓、丁○○○五
    樓）拆除，將土地返還被上訴人。上訴人庚○○、戊○○、
    丁○○○應各給付被上訴人二百七十四元本息；上訴人己○
    ○應給付被上訴人五百四十八元本息。上訴人庚○○、戊○
    ○、丁○○○並按月各給付被上訴人五元；上訴人己○○按
    月給付被上訴人十元。上訴人丙○○應將其所有坐落系爭土
    地如附圖所示Ｌ部分（面積各八點四一平方公尺）一樓、二
    樓建物拆除，將土地返還被上訴人。並應給付被上訴人一萬
    五千五百五十八元本息。暨按月給付被上訴人二百五十九元
    之判決。（被上訴人於原審起訴聲明：上訴人及原審被告等
    二十三人（附表編號一至二四，扣除編號一九）應將坐落系
    爭土地如附圖所示建物拆除，將土地返還被上訴人。上訴人
    等二十三人應給付被上訴人五年相當於租金之不當得利及自
    九十五年十月五日起至清償日止，按年息百分之五計算之利
    息；並自九十五年四月五日起至返還土地之日止，按月給付
    被上訴人各如附所示金額。上訴人辛○○（附表編號二）及
    原審被告秦李秋桃等十人（附表編號二五至三四）應將如附
    圖所示越界設置之屋簷及雨棚拆除。原審則判命如原判決主
    文所載，而駁回被上訴人其餘之訴。上訴人乙○○、辛○○
    、庚○○、丁○○○、戊○○、己○○、丙○○就其敗訴部
    分提起上訴。原審被告劉淑貞、林、盧武雄、諶連慶、金
    寧惇、陳泳霖、何麗雪、蔡涼福、陳金玉、梁阿香、高坤騰
    、高坤辰、高坤瑤、周滿錦、李麗秋，暨被上訴人各就其敗
    訴部分，並未據以提起上訴，應皆已確定。）答辯聲明：(一)
    上訴駁回。(二)訴訟費用由上訴人負擔。
二、上訴人則以：
  (一)乙○○：附圖Ｂ所示三七號一樓建物固為其所有，惟其並不
    知情被上訴人何時買受系爭土地，亦不知其所有三七號一樓
    房屋有越界建築之情事，倘被上訴人告訴其有占用，占用何
    部分，占用的部分其會拆除，或以合理價格買受，故被上訴
    人請求賠償並不合理。且被上訴人之父陳老先生已於八十五
    年四月間起，從明志段二一０號附圖所示Ｅ部份之土地拆起
    ，倒向拆往Ｃ部份之土地，僅拆除Ｄ部份與Ｃ部份地上之共
    用牆壁，及掀掉Ｃ部份地上之屋頂。留著殘牆，而不續拆Ｂ
    地，時過十年，至今年四月底，竟告我拆屋還地。上訴人已
    於九十六年三月二十四日自費雇工拆除，並將廢棄物搬離等
    語，資為抗辯。上訴聲明：１原判決不利於上訴人部分廢棄
    。２上廢棄部分被上訴人第一審之訴均駁回。３第一、二審
    訴訟費用由被上訴人負擔。
  (二)辛○○：否認其所有附圖Ｃ所示一樓及五樓建物有占用被上
    訴人之土地，倘有占用同意願以合理價格買受。且上訴人本
    允諾歸還土地，並無提出任要求。然被上訴人至八十五年四
    月間，始從民生街四五號向倒退號數後之共用牆壁拆除，掀
    掉（Ｃ部分地上）屋頂，留著殘牆未拆盡（附上相片為證）
    留置至今，已過十年，至今年四月底，以該被拆未盡之殘牆
    為證，竟反告民侵佔其地。況上訴人未曾住在民生街三九號
    一樓，那能去佔用那被拆掉之殘牆廢墟。且上訴人乙○○已
    於九十六年三月二十四日自費雇工拆除附圖Ｂ、Ｃ部分，並
    將廢棄物搬離等語，資為抗辯。上訴聲明：１原判決不利於
    上訴人部分廢棄。２上廢棄部分被上訴人第一審之訴均駁回
    。３第一、二審訴訟費用由被上訴人負擔。。
  (三)庚○○、戊○○、丁○○○、己○○：其等所有附圖Ｅ所示
    一至五樓建物，並沒有占用被上訴人之土地，早將占用部分
    拆除返還被上訴人。退言，倘構成無權占有，亦有民法第七
    百九十六條之適用，被上訴人不得請求移去或變更建築物：
    況兩造已於八十五年間即就越界建築部分達成和解，被上訴
    人不得再訴請拆屋還地。又被上訴人更有權利濫用之情事。
    等語，資為抗辯。上訴聲明：１原判決不利於上訴人部分廢
    棄。２上廢棄部分被上訴人第一審之訴均駁回。３第一、二
    審訴訟費用由被上訴人負擔。
  (四)丙○○：上訴人未有無權占用被上訴人土地之事實，且不知
    悉有占用土地之事。如認有占用可向被上訴人購入。上訴人
    所有之建物自七十一年興建至今未曾改建過，上訴人之土地
    所有權狀總土地面積為六十平方公尺即十八點一五坪，上訴
    人所有系爭建物之面積經測量後亦並未超過該坪數及土地之
    界址。從而，上訴人之房子根本未有越界之事實。三重地政
    事務所函顯示，複丈成果圖會有落差係因測會方式之不同，
    且第一審之測量僅以雷射筆放樣投射繪製圖面，因此容有未
    精細測量之處，又二次測量之不同恐係新舊地界之測量誤差
    所致，得否作為判斷上訴人有無佔用二一０地號之處，仍有
    疑義。且上訴人所有三重市○○○路二五三巷一號一樓處僅
    為單一牆面，而該牆面係隔壁被上訴人所建，並非上訴人所
    興建，而查該牆面內並無上訴人建物所及之處，且倘比較新
    舊地號即原一七二之六五及新二一一地號之界線，當可更正
    確測出正確之圖面，經地政測量證明上訴人確有留防火巷。
    退言，縱上訴人確有無權占用被上訴人土地之事實，被上訴
    人相隔二十餘年之請求，顯有權利濫用之嫌。且依民法第七
    百九十六條規定，被上訴人既於知上訴人建築越界不即提出
    異議，即不得請求上訴人移去或變更建築物等語，資為抗辯
    。上訴聲明：１原判決不利於上訴人部分廢棄。２上廢棄部
    分被上訴人第一審之訴均駁回。３第一、二審訴訟費用由被
    上訴人負擔。
三、被上訴人主張：系爭土地為被上訴人所有（取得所有權時間
    為八十三年十一月二日），系爭土地自八十九年七月起迄今
    申報地價為每平方公尺一萬四千八百元之事實，為兩造所不
    爭執，並有系爭土地登記謄本一份、建物登記謄本四十份、
    系爭土地地價第一類謄本一份在卷可稽，堪信為真實。被上
    訴人另主張：上訴人乙○○等人無法律上原因，各在系爭土
    地如附圖所示處無權占有搭建建物，依民法第七百六十七條
    規定請求上訴人將占有系爭土地之建物拆除，將土地返還被
    上訴人，並給付相當於租金之不當得利等語，則為上訴人所
    否認，並以上開情詞置辯。是以本件兩造爭執要點即在於：
    上訴人等是否無權占有被上訴人之系爭土地？被上訴人是否
    為權利濫用？被上訴人有無於知上訴人建築越界不即提出異
    議之情事？被上訴人是否得請求相當於租金之不當得利？茲
    析述如下。
四、上訴人等是否無權占有被上訴人之系爭土地？
  (一)被上訴人主張：上訴人乙○○所有附圖所示Ｂ部分一樓建物
    （占用面積五點八方公尺）；辛○○所有如附圖所示Ｃ部分
    一樓建物（占用面積十二點一平方公尺）；庚○○、戊○○
    、己○○、丁○○○所有如附圖所示Ｅ部分一至五樓建物（
    占用面積零點三七平方公尺）無權占有被上訴人所有系爭土
    地之事實，業據原審履勘現場，並囑託三重地政事務所測量
    屬實，製有複丈成果圖在卷可稽，並為上訴人等所不爭執，
    堪信為真實。上訴人乙○○、辛○○等二人復無法提出任何
    證據證明其等有何合法之占用權源以供本院審酌，準此，被
    上訴人本於民法第七百六十七條規定提起本訴，請求上訴人
    乙○○、辛○○等二人拆屋還地，於法即無不合，原審予以
    准許，原非無據。
  (二)惟查上訴人乙○○、辛○○等二人於上訴後，業已於九十六
    年三月二十四日，由上訴人乙○○自費雇工拆除附圖Ｂ、Ｃ
    部分，並將廢棄物搬離，有拆除之估價單及拆除後之照片在
    卷可稽，（見本院卷第八五至八六頁）並經本院履勘現場勘
    驗屬實（見本院卷(一)第一一一頁）且為被上訴人所不爭執，
    堪信為真實。則原審判決後情事已有所變更，原判決關於命
    上訴人乙○○、辛○○等二人拆除部分，即已無必要。原判
    決命上訴人乙○○、辛○○等二人按月給付不當得利部分，
    亦應計算至九十六年三月二十四日為止，超過部分即無理由
    。上訴人乙○○、辛○○等二人就此拆除及超過部分上訴，
    為有理由，應予准許。
  (三)被上訴人又主張：上訴人丙○○所有如附圖所示Ｌ部分建物
    （占用面積八點四一平方公尺）無權占有被上訴人所有系爭
    土地之之事實，亦據原審履勘現場，並囑託三重地政事務所
    測量屬實，製有複丈成果圖在卷可稽，然為上訴人丙○○所
    否認，辯稱上訴人丙○○所有之建物自七十一年興建至今未
    曾改建過，上訴人之土地所有權狀總土地面積為六十平方公
    尺即十八點一五坪，上訴人所有系爭建物之面積經測量後亦
    並未超過該坪數及土地之界址。從而，上訴人之房子根本未
    有越界之事實。且上訴人所有三重市○○○路二五三巷一號
    一樓處僅為單一牆面，而該牆面係隔壁被上訴人所建，並非
    上訴人所興建，而查該牆面內並無上訴人建物所及之處等語
    ，並聲請本院重測。嗣經本院再囑託三重地政事務所重新測
    量，上訴人丙○○所有之建物仍占用系爭土地，占用面積三
    點五四平方公尺，有複丈成果圖在卷可稽（如附圖甲部分）
    。
  (四)且經本院依上訴人丙○○之聲請，向三重地政事務所函查結
    果，系爭土地經地籍圖重測雖面積略有減少，然誤差仍在法
    規容許範圍內，而依地籍圖調查表所示，系爭土地相鄰界址
    皆記載位於建物中。經核對系爭建物測量成果圖及現場勘測
    結果，該門牌現場建物大於原登記建物測量成果圖所載之尺
    寸。現場建物長十三點五二公尺，建物測量成果圖長八點二
    五公尺（見本院卷(一)第一九四頁）足見上訴人丙○○確有增
    建之情事。況查上訴人丙○○於所辯單一牆面之內，鋪上水
    泥地板，上蓋塑膠波浪板，地上置有冰箱、塑膠水管等，有
    照片在卷可稽。（見本院卷(一)第一八一頁）顯見上訴人丙○
    ○確屬無權占有。上訴人丙○○空言抗辯，即非可採。
五、被上訴人是否為權利濫用？被上訴人有無於知上訴人建築越
    界不即提出異議之情事？
  (一)按「權利之行使，不得違反公共利益或以損害他人為主要目
    的。」民法第一百四十八條第一項訂有明文。「權利之行使
    ，是否以損害他人為主要目的，應就權利人因權利行使所能
    取得之利益，與他人及國家社會因其權利行使所受之損失，
    比較衡量以定之。倘其權利之行使，自己所得利益極少，而
    他人及國家社會所受之損失甚大者，非不得視為以損害他人
    為主要目的，此乃權利社會化之基本內涵所必然之解釋」業
    經最高法院七十一年台上字第七三七號號判例闡釋其詳。
  (二)經查上訴人庚○○、戊○○、己○○、丁○○○所有如附圖
    所示Ｅ部分門牌號碼台北縣三重市○○街四五號一至五樓房
    屋，早於七十四年經台北縣政府核發「七四重使字第一四０
    七號」使用執照，於七十五年完成建物所有權登記，系爭建
    物七十四年時係合法坐落於台北縣三重埔段長泰小段一七二
    之八一地號（重測後為明志段二三０地號），未佔用他人土
    地，此由主管機關准許核發建照執照、使用執照，並准予為
    土地、建物所有權登記，即可證明。且系爭建物僅有四十一
    點九二平方公尺（主建物：三十九點一八平方公尺、附屬建
    物陽台：二點七四平方公尺），坐落於上訴人自己所有之三
    重市○○段二三０地號土地（面積：五十六點八四平方公尺
    ）上，地大於屋，顯無佔用他人土地之必要。按任何測量，
    基於施測條件（如氣壓、溫度、折光、測量儀器、人為因素
    等）之限制均有不可避免之誤差存在，因此法令針對各項誤
    差結果有一定範圍之容許誤差。依台北縣三重地政事務所函
    所示，被上訴人之系爭土地重測後有誤差，有如前述。而上
    訴人等所有之長泰小段一七二之八一地號土地面積為五十六
    平方公尺，重測後明志段二三０地號土地面積為五十六點八
    四平方公尺，相差僅零點八四平方公尺，當然亦在法規容許
    誤差範圍內。上訴人建物佔用被上訴人之部分，僅有區區零
    點三七平方公尺，舉重以明輕，自屬因重測而在法規容許誤
    差範圍內。被上訴人訴請拆屋還地，利益並不大。反之，上
    訴人系爭房屋如遭拆除，將損及結構，並影響隔壁鄰居之安
    全，造成上訴人之危害及影響公共利益甚鉅。且上訴人前已
    同意被上訴人所提出都市更新之和解方案，然被上訴人卻反
    悔，要求上訴人去邀集數十人一起為都市更新，對於上訴人
    提出價購之要求，又不願意。本院綜合所有情節判斷，就權
    利人因權利行使所能取得之利益，與他人及國家社會因其權
    利行使所受之損失，比較衡量。認被上訴人權利之行使，自
    己所得利益極少，而他人及國家社會所受之損失甚大者，非
    不得視為以損害他人為主要目的，被上訴人訴請上訴人庚○
    ○、戊○○、己○○、丁○○○為零點三七平方公尺拆除一
    至五樓房屋，係以損害上訴人之權益為目的，自屬權利濫用
    ，不應准許。
  (三)又上訴人丙○○雖亦為權利濫用之抗辯云云。惟查上訴人丙
    ○○非法加建違章建築物及加蓋塑膠波浪板，無權占用被上
    訴人土地。而系爭土地在三重市屬建築管理地區，所有建造
    執照必須遵照建築法、建築技術規則、都市計畫有關建蔽率
    、容積率、防次巷間隔、水溝用地之使用法規為準。上訴人
    無權占用被上訴人土地作非法為建物使用，已違反法律之規
    定，且破壞都市計劃及都市景觀，污染社會環境衛生．圖私
    人利益而佔用他人土地係不法行為，自不受法律保護。且按
    已登記不動產所有人之回復請求權並無適用消滅時效之規定
    ，最高法院五十九年台再字第三九號著有判例可稽。足見無
    權占有不論多少年均得主張拆屋還地。上訴人丙○○辯稱被
    上訴人相隔二十餘年方請求，顯有權利濫用之嫌云云，自非
    可採。本院綜合所有情節判斷，就權利人因權利行使所能取
    得之利益，與他人及國家社會因其權利行使所受之損失，比
    較衡量。認被上訴人此部分權利之行使，不得視為以損害他
    人為主要目的，上訴人丙○○執此抗辯，即非可採。
  (四)上訴人丙○○雖又辯稱：依民法第七百九十六條規定，被上
    訴人既於知上訴人建築越界不即提出異議，即不得請求上訴
    人移去或變更建築物云云。惟按「民法第七百九十六條所定
    鄰地所有人之忍受義務，係為土地所有人所建房屋之整體，
    有一部分逾越疆界，若予拆除，勢將損及全部建築物之經濟
    價值而設。倘土地所有人所建房屋整體之外，越界加建房屋
    ，則鄰地所有人請求拆除，原無礙於所建房屋之整體，即無
    該條規定之適用。」最高法院六十七年台上字第八○○號著
    有判例可稽。經查上訴人丙○○並未舉證其建屋越界時鄰地
    所有人（即被上訴人）有知其越界而不即提出異議之證據，
    空言抗辯，已非可採。況上訴人丙○○占用部分屬增建之違
    建，按上開最高法院判例意旨，亦無該條規定之適用。
六、被上訴人是否得請求相當於租金之不當得利？
  (一)被上訴人本於不當得利及侵權行為法律關係（選擇合併）請
    求上訴人乙○○等給付以起訴前五年起迄返還占用土地之日
    止，按申報地價百分之十計算之租金利得或損害。經查：侵
    權行為損害賠償請求權，乃加害人填補被害人因侵權行為所
    受之損害；不當得利返還請求權則在取回受領人之受益，使
    其返還於受損人。是立法意旨各有不同。前者以被害人受損
    害為要件，加害人是否因此得利，則非所問；後者以一方受
    利益致他方受損害為必要。成立要件既有不同，目的亦異，
    兩者自不妨併存（並無優劣之分），此為請求權競合。本件
    被上訴人既主張前開二請求權間之關係為選擇合併方式，本
    院自得擇一而為判決。
  (二)承上所述，上訴人乙○○等人占用系爭土地如附圖所示建屋
    既屬無權占有，而無權占用他人之物，自占有人方面，依社
    會通念可能獲得相當於租金之利益（最高法院六十一年台上
    字第一六七五號判例參照），就權利人而言，如無反證，其
    所受損害自與租金相當，兩者同以租金數額為據（最高法院
    五十八年度台上字第三七一七號判決參照），且非都市地方
    土地之利用價值通常較都市土地為低，是以無權占用非城市
    地方之房屋不論依民法第一百七十九條之規定返還利益或依
    同法第一百八十四條規定請求賠償，均受土地法第九十七條
    「以不超過土地及其建築物申報總價額年息百分之十為限」
    之限制。所謂土地申報地價依土地法施行法第二五條及土地
    法第一百四十八條規定，係土地所有人依該法規定所申報之
    地價。查系爭土地於八十九年七月起迄今之申報地價均為每
    平方公尺一萬四千八百元，有被上訴人所提出之地價謄本一
    份可憑，則上訴人乙○○等人所有建物占用系爭土地之申報
    總價為應為一萬四千八百元乘以占用面積。而經本院審酌系
    爭建物所占用之系爭土地位於住宅區，附近有公園等所在位
    置、工商業繁榮程度，與上訴人乙○○等人利用系爭房屋之
    經濟價值，暨被上訴人所受損害等相關情狀，認以法定地價
    年息百分之五為適當。茲就被上訴人之請求逐一說明於下。
  (三)上訴人乙○○部分：
    被上訴人主張，上訴人乙○○占用面積為五點八平方公尺，
    依前所述方式計算占用系爭土地申報總價為八萬五千八百四
    十元，按年息百分之五計算後，每年相當於租金之利得為四
    千二百九十二元（一萬四千八百×五點八×百分之五＝四千
    二百九十二）。準此，被上訴人依民法第一百七十九條請求
    上訴人乙○○給付二萬一千四百六十元（4,292×5＝21,460
    ；起訴前五年），及自九十五年十月五日起至清償日止，按
    年息百分之五計算之利息；暨自九十五年四月五日起（起訴
    翌日）至返還占用土地之日止，按月給付三百五十八元（
    4,292／12＝358），為有理由，應予准許。惟查上訴人乙○
    ○於上訴後，業已於九十六年三月二十四日，由上訴人乙○
    ○自費雇工拆除附圖Ｂ、Ｃ部分，並將廢棄物搬離，有如前
    述，則被上訴人請求按月給付三百五十八元，僅能請求至九
    十六年三月二十四日為止，逾此部分之請求，則屬無據，應
    予駁回。
  (四)上訴人辛○○部分：
    以占用面積為十二點一平方公尺，依前所述方式計算占用系
    爭土地申報總價為十七萬九千零八十元，按年息百分之五計
    算後，每年相當於租金之利得為八千九百五十四元（一萬四
    千八百×十二點一×百分之五＝八千九百五十四）。準此，
    被上訴人依民法第一百七十九條請求上訴人辛○○給付四萬
    四千七百七十元（8,954×5＝44,770；起訴前五年），及自
    九十五年十月五日起至清償日止，按年息百分之五計算之利
    息；暨自九十五年四月五日起（起訴翌日）至返還占用土地
    之日止，按月給付七百四十六元（8,954／12＝746），為有
    理由，應予准許。惟查上訴人辛○○於上訴後，業已於九十
    六年三月二十四日，由上訴人乙○○自費雇工拆除附圖Ｂ、
    Ｃ部分，並將廢棄物搬離，有如前述，則被上訴人請求按月
    給付七百四十六元，僅能請求至九十六年三月二十四日為止
    ，逾此部分之請求，則屬無據，應予駁回。
  (五)上訴人庚○○、戊○○、己○○、丁○○○部分：
    上訴人庚○○、戊○○、己○○、丁○○○占用系爭土地部
    分，本院雖認被上訴人此部分拆屋還地之請求屬權利濫用而
    不准許，然上訴人等仍無正當理由，使用收益占用之土地，
    獲得相當於租金之利益，而使被上訴人受有損害，被上訴人
    自仍得請求相當於租金之不當得利。以占用面積零點三七平
    方公尺計算，依前述方式計算占用系爭土地申報總價為五千
    四百七十六元，按年息百分之五計算後，每年相當於租金之
    利得為二百七十四元（一萬四千八百×八點一九×百分之五
    ＝二百七十四；其中上訴人高福裕、戊○○、丁○○○各分
    擔1／5；上訴人己○○分擔2／5）。準此，被上訴人依民法
    第一百七十九條請求上訴人庚○○、戊○○、丁○○○給付
    二百七十四元；上訴人己○○給付五百四十八元（274×5／
    5＝274；274×2＝548；起訴前五年），及各自九十五年十
    月五日起至清償日止，按年息百分之五計算之利息；暨自九
    十五年四月五日起（起訴翌日）至返還占用土地之日止，上
    訴人庚○○、戊○○、丁○○○按月給付五元（274／12／5
    ＝5）；上訴人己○○按月給付十元（5×2＝10），為有理
    由，應予准許。
  (六)上訴人丙○○部分：
    上訴人及何麗雪、陳泳霖共同占用系爭土地面為三點五四平
    方公尺（上訴人丙○○應負擔2／4；陳泳霖及何麗雪各負擔
    1／4），依同前方式計算，上訴人丙○○起訴前五年相當於
    租金之利得為上訴人丙○○負擔六千五百五十元（一萬四千
    八百×3.54×5 %×5＝13,098；13,098／4＝3,275；3,275
    ×2＝6,550）另自九十五年四月五日起按月給付之金額上訴
    人丙○○為一百零九元（一萬四千八百×3.54×百分之五／
    4／12×2＝109）。準此，被上訴人依民法第一百七十九條
    請求上訴人丙○○給付六千五百五十元，及自九十五年十月
    五日起至清償日止，按年息百分之五計算之利息；暨自九十
    五年四月五日起（起訴翌日）至返還占用土地之日止，按月
    給付一百零九元，為有理由，應予准許。逾此部分之請求，
    則屬無據，應予駁回。
七、綜上所述，被上訴人本於民法第七百六十七條規定請求上訴
    人丙○○將其所有如附圖甲部分占用系爭土地之建物拆除，
    將占用土地返還被上訴人；及依民法第一百七十九條規定請
    求上訴人等各給付如上所示相當於租金之不當得利，為有理
    由，應予准許；逾此所為請求，為無理由，應予駁回。至於
    被上訴人敗訴部分，其假執行之聲請失所附麗，應併予駁回
    。原審就超過上開應准許部分，即(一)命上訴人乙○○、辛○
    ○等二人拆屋還地及按月給付超過自九十五年四月五日起至
    九十六年三月二十四日止部分；(二)命上訴人庚○○、戊○○
    、己○○、丁○○○拆屋還地部分；(三)命上訴人丙○○拆屋
    還地超過如附圖甲部分及給付金額超過六千五百五十元本息
    、按月給付金額超過一百零九元部分；為上訴人敗訴之判決
    ，並為假執行之宣告，自有未洽。上訴意旨就此部分指摘原
    判決不當，求予廢棄改判，為有理由。至於上開應准許部分
    ，原審判命上訴人給付，並為假執行之宣告，核無違誤，上
    訴意旨，就此部分，仍執陳詞，指摘原判決不當，求予廢棄
    ，為無理由，應駁回其上訴。
八、本件事證已臻明確，兩造其餘之攻擊防禦方法及所提之證據
    ，經審酌後認均無礙判決之結果，爰不予一一論述。
九、據上論結，本件上訴均為一部有理由，一部無理由，爰依民
    事訴訟法第四五○條、第四四九條第一項、第七九條、第八
    五條第一項但書，判決如主文。
中　　華　　民　　國　　96　　年　　11　　月　　6 　　日
                    民事第三庭
                        審判長法　官    林敬修
　　　　　　　　　　　  　　  法　官    黃騰耀
　　　　　　　　　　　    　　法　官    藍文祥
正本係照原本作成。
兩造均不得上訴。
中　　華　　民　　國　　96　　年　　11　　月　　7 　　日
　　　　　　　　　　    　　　書記官    顧倪淑貞
